臺灣新竹地方法院民事裁定  
110年度亡字第29號
聲  請  人  張昭如  

代  理  人  李基益律師
相  對  人  
即失蹤人    張敏華  


關  係  人  張昭漢  

            張昭昭  

上列聲請人聲請宣告相對人死亡事件，本院裁定如下：
    主  文
一、宣告張敏華（男，民國00年0月0日生、身分證統一編號：Z0
    00000000號、失蹤前戶籍地址：新竹市○區○○街000巷0號）
    於民國107年8月28日晚上十二時死亡。
二、聲請程序費用由張敏華之遺產負擔。
    理  由
一、按失蹤人失蹤滿7年後，法院得因利害關係人或檢察官之聲
    請，為死亡之宣告，民法第8條第1項定有明文。又按宣告死
    亡事件，為家事事件法第3條所定丁類家事非訟事件，自應
    依家事事件法中規定之家事非訟程序處理並終結之，先予敘
    明。
二、本件聲請意旨略以：相對人即失蹤人與聲請人為父女關係，
    相對人於民國75年6月9日出境後即未在中華民國設籍亦未曾
    入境中華民國，聲請人於就讀大學期間曾赴美探視相對人，
    其間未再有聯繫，嗣聲請人之母周貴香於100年8月28日往生
    後，聲請人因曾透過在美國之其他親友聯絡相對人未果，相
    對人未返回境內處理周貴香之後事，原美國親友之聯絡方式
    亦已遺失，聲請人認相對人於100年8月28日時已經行方不明
    ，其間全無相對人任何信息，相對人自100年8月28日起已失
    蹤滿7年。因聲請人先母於100年8月28日往生後，由聲請人
    與相對人共同繼承，而聲請人因被繼承人周貴香尚有銀行等
    遺產，且相對人失蹤而無法協同領取，聲請人為辦理被繼承
    人周貴香遺產分割事宜，就相對人宣告死亡之裁定，當屬法
    律上利害關係人，稽此本件死亡宣告聲請人確為適格之聲請
    人，聲請人爰依法聲請公示催告，並對相對人為死亡宣告等
    語。
三、經查：
㈠、聲請人主張之事實，業據其及其代理人到庭陳述纂詳，且提
    出兩造及關係人張昭漢、張昭昭等人戶籍謄本及周貴香除戶
    謄本、繼承系統表等件為證（見本院卷第8至12、43至46頁
    ），聲請人代理人並具狀陳稱：聲請人於生母周貴香100年8
    月28日去世之際，即已前往派出所為其父申請相對人失蹤報
    案，奈斯時承辦員警告稱因相對人並未在台設籍而無法完成
    報案而作罷，近日頃獲鈞院來函命補正失蹤人口報案證明事
    ，聲請人再次前往高雄市政府警察局岡山分局橋頭分駐所求
    證確實因相對人未在設籍無從報案等語，此有員警紀錄簿影
    本可稽（見本院卷第47頁），核與證人周貴梅到庭具結證稱
    ：相對人已歿的配偶周貴香是我的三姐，聲請人是我姐姐的
    女兒，是我的外甥女。（問：是否知道相對人、周貴香的情
    形？）據我了解，我有30年以上沒有看過相對人，周貴香在
    100年左右過世的。（問：相對人為何沒有跟配偶周貴香同
    住？）據我所知，他們的婚姻維持沒有幾年，後來相對人就
    到美國去了，周貴香也有過去一段時間，沒有很長的時間，
    後來周貴香就先回來台灣，相對人沒有跟著回來，周貴香說
    他們的婚姻出了問題。（問：有無問周貴香她去美國是跟相
    對人住在哪裡？）我不清楚，當時我也結婚，有家庭，沒有
    與周貴香常有聯絡。（問：相對人在美國有何人與他同住？
    ）我不清楚。（問：相對人與周貴香有幾名子女？）只有一
    位就是聲請人。相對人前段婚姻還有生育兩名子女，我是聽
    周貴香講的。（問：是否有與相對人的另外兩名子女查詢相
    對人的情況？）沒有，因為那是周貴香跟相對人之間的事情
    ，所以我也沒有問周貴香與相對人前妻的小孩有無來往。（
    問：之前有曾經看過相對人本人？）有，相對人與周貴香剛
    結婚時我有看到。（問：周貴香有無跟妳講相對人的情況？
    ）沒有，周貴香在99年、100年癌症末期，我有去照顧周貴
    香，陪她就醫做化療，她也沒有提到相對人，周貴香說他們
    在美國有辦離婚，但是在台灣沒有辦離婚，在台灣還是配偶
    的身分。（問：妳認為相對人的情況如何？）這麼多年都沒
    有相對人的消息，相對人應該已經八十幾歲了，到底是否還
    活著我們也不清楚。（問：相對人與聲請人的感情如何？）
    他們之間沒有什麼來往，相對人是個很冷漠的人，相對人也
    沒有盡到照顧子女的責任。（問：妳知道聲請人為何要提出
    本件聲請？）聲請人想說這麼多年都沒有與相對人來往了，
    既然如此就想說要做一個切割、了結，怕將來有什麼問題會
    很麻煩。相對人既然沒有盡到做人父親的責任，如果以後有
    財產、債務，相對人人又在美國，要怎麼聯絡，很麻煩等語
    明確。聲請人代理人並稱：（問：本件聲請目的為何？）周
    貴香有銀行的存款新臺幣幾十萬元，目前放在銀行沒有辦法
    處理，因為要有共同繼承人一併處理，但是相對人失蹤不明
    ，所以提出本件聲請。庭呈附件三（本院卷第47頁）正本（
    核閱無誤後正本發還）（見本院卷第51至54頁）。
㈡、而相對人與前妻張范淑蓉所育之另兩名子女張昭漢、張昭昭
    則經合法通知均未到庭陳述意見，復未以書狀表示，堪認對
    本件之聲請並無異議。
㈢、另本院依職權調閱相對人之民刑事前案紀錄、入出境資訊、
    財產所得資料、勞健保投保等紀錄，查知相對人於80年9月1
    7日出境後迄未入境返台，亦均查無相對人現仍生存活動之
    相關資料，有稅務電子閘門財產所得調件明細表、臺灣高等
    法院被告前案紀錄表、本院民事紀錄科查詢表及索引卡查詢
    結果、新竹市殯葬管理所110年9月16日竹殯服字第11000020
    93號函無相對人殯葬設施申請使用紀錄、新竹市警察局竹11
    0年9月16日竹市警治字第1100034465號函稱未列入失蹤人口
    之紀錄、新竹市政府110年9月17日府社救字第1100142720號
    函稱查無相對人任何福利身分以及安置紀錄、新竹○○○○○○○○
    110年9月14日竹市東戶字第1100006111號函查無相對人請領
    新式國民身分證案、勞動勞工保險局110年9月14日保費資字
    第11013423760號函稱自75年1月1日起迄無相對人勞工保險
    及就業保險加保紀錄、衛生福利部中央健康保險署110年9月
    15日健保桃字第1103009757號函暨投保及就醫資料查無相對
    人之保險醫事服務機構申報其就醫紀錄、新竹○○○○○○○○110
    年10月19日竹市香戶字第1100003131號函稱相對人之身分證
    統一編號為Z000000000號，於75年6月9日出境美國由其妻於
    77年2月代為遷出國外，遷出時戶籍地為新竹市○區○○里0鄰○
    ○街000巷0號等件足憑，堪信聲請人之主張為真實。
㈣、而就相對人最後失蹤之日期而言，依聲請人所述其於100年8
    月28日查尋相對人行蹤未果，是應推定相對人於100年8月28
    日為失蹤日，併此敘明。
㈤、本件相對人於100年8月28日即失蹤，迄未尋獲，算至107年8
    月28日屆滿7年，揆諸前揭規定，聲請人聲請對相對人為死
    亡之宣告，再經公示催告程序申報期間屆滿，仍未據相對人
    陳報生存或知其生死者陳報其所知之情形下，自有理由，應
    予准許。依民法第9條第2項規定，並應以失蹤屆滿7年之日
    終止之時即107年8月28日晚上12時，作為確定其死亡之時，
    爰宣告如主文第一項所示。
四、爰依家事事件法第154條第3項裁定如主文。
中　　華　　民　　國　　111 　年　　8 　　月　　17　　日
               家事法庭  法　　　官  林建鼎 
以上正本係照原本作成。
如對本裁定抗告，須於裁定送達後10日之不變期間內，向本院提
出抗告狀（需附繕本），並繳納抗告費新臺幣1,000元。
中　　華　　民　　國　　111 　年　　8 　　月　　17　　日
                         書　記　官　林毓青